【裁判字號】    95,交聲,220
【裁判日期】    951031
【裁判案由】    違反道路交通管理處罰條例聲明異議
【裁判全文】
臺灣桃園地方法院交通事件裁定         95年度交聲字第220號
原處分機關  交通部公路總局新竹區監理所中壢監理站
異  議  人
即受處分人  甲○○
上列異議人即受處分人因違反道路交通管理處罰條例案件，不服
原處分機關於中華民國95年3 月30日所為之裁決處分（裁決書案
號：壢監裁字第裁53-Z00000000號），聲明異議，本院裁定如下
：
    主  文
異議駁回。
    理  由
一、原處分意旨略以：異議人即受處分人甲○○因駕駛車號Z7-6
    130 號之自用小客車，於民國94年12月28日上午7 時7 分許
    在高速公路國道三號南下99公里處，為內政部警政署國道公
    路警察局第六警察隊竹林分隊警員查獲「行速123 公里/ 小
    時，限速110 公里/ 小時，超速13公里/ 小時（雷射槍測距
    258M）」之違規事實，填掣公警局交字第Z00000000 號之舉
    發違反道路交通管理事件通知單1 紙，依道路交通管理處罰
    條例第33條第1 項之規定舉發駕駛人即異議人，並於該舉發
    通知單收受通知聯者簽章欄上載明「拒簽郵寄予駕駛人」等
    字樣，移送原處分機關處理。就上開異議人違規之事實，原
    處分機關依違反道路交通管理處罰條例第33條第1 項及違反
    道路交通管理事件統一裁罰基準及處理細則第41條第4 項規
    定，填掣壢監裁字第裁53-Z00000000號裁決書，處罰異議人
    新臺幣（下同）3 千元整，並依同條例第63條第1 項記違規
    點數共1 點等語。
二、聲明異議意旨略以：
    (一)由中壢監理站補寄的違規事件通知單影本中註明「拒簽郵
      寄予駕駛人」，拒簽屬實，但執行單位事後並未郵寄當事
      人而逕行在網站上公布違規，資料記錄不實，顯示作業草
      率。
    (二)事發當時洽為上班尖峰時間，交警使用測速器在車陣中瞄
      準超速車輛，然後攔車告發，異議人對此過程提出下列疑
      異：1.當時交警瞄準違規車輛使用之測速器裝置，係透過
      非常微小的覘孔，而且必須緊閉單眼才能瞄準，從覘孔發
      現車輛超速時取下測速器之後，逕行攔車告發，整個測速
      過程非常容易出錯。交警怎能保證這個過程精確？；2.事
      發當時洽為上班尖峰時間，車陣中同時有數十部車輛同時
      前進，交警在車陣中冒險攔下最外側一部無法證明是否違
      規之車輛，並予舉發，交警怎能保證沒有抓錯人？；3.取
      締違規車輛整個過程沒有任何存證，交警也無法具體舉證
      ，無法令人心服；4.法律有「無罪推定之原則」，既然交
      警無法證明異議人違規，即應撤回本件之違規罰處云云。
三、按行政罰法業於94年2 月5 日制訂公布，並自95年2 月5 日
    起施行，該法第5 條規定：「行為後法律或自治條例有變更
    者，適用行政機關最初裁處時之法律或自治條例。但裁處前
    之法律或自治條例有利於受處罰者，適用最有利於受處罰者
    之規定。」；而道路交通管理處罰條例所定罰鍰、吊扣或吊
    銷駕駛執照、記點等之裁罰，係屬行政罰法中所稱行政罰之
    性質，故有上開行政罰法第 5條規定之適用。又道路交通管
    理處罰條例第33條及第63條經總統於94年12月28日以華總一
    義字第09400212581號令公布修正，且經行政院於95年6月23
    日以院臺交字第0950087685號令發布定自95年7月1日施行。
    而修正施行前之道路交通管理處罰條例第33條第1 項規定，
    汽車行駛於高速公路或設站管制之道路，而不遵管制之規定
    者，處汽車駕駛人新臺幣3 千元以上6 千元以下罰鍰；修正
    後之規定，內容變更為汽車行駛於高速公路、快速公路或設
    站管制之道路，不遵使用限制、禁止、行車管制及管理事項
    之管制規則而有下列行為者，處汽車駕駛人新臺幣3 千元以
    上6 千元以下罰鍰：「一、行車速度超過規定之最高速限或
    低於規定之最低速限。」，於同條例第33條第1 項第1 款，
    作較明確之規定，但修正後之罰鍰輕重並未變動。至該條例
    第63條第1 項第1 款，規定記違規點數1 點，修正前後之規
    定並無不同。而本件違規行為發生時及原處分機關之最初裁
    決時，均在該條例修正施行之前，且該法律變更對於異議人
    並無更為不利之情形，揆諸上揭規定，應適用修正前之規定
    ，無新舊法比較適用問題，是本件應適用原處分機關裁處時
    之道路交通管理處罰條例第33條第1 項、第63條第1 項第1
    款之規定。
四、異議人對於上開時、地行經舉發路段並經員警以雷射測速槍
    舉發違規乙節固不爭執，然以上開情詞置辯，經查：
    (一)取締交通違規旨在維護高速公路行車安全及要求用路人共
      同遵守行車秩序，此為交通警察之職責所在。而於取締違
      規超速時，所使用之雷射測速槍係針對單一車輛進行鎖定
      測速，測速槍上有一瞄準鏡，測速時係以瞄準鏡之電射光
      點對準單一受測車輛進行測速，且不論該車行駛何車道，
      以測速槍瞄準所測之車，即可測得車速，且測得之速度，
      立即顯示於面板上，不受其他車輛干擾，有內政部警政署
      國道公路警察局第六警察隊95年2 月24日公警六交字第
      0950670399號函在卷可稽。
    (二)證人即舉發警員池天輝於本院調查中到庭具結證稱：本案
      係伊與同事陳士勇共同舉發的，由伊負責測速，陳士勇負
      責製單，伊係以雷射槍來檢測來車車速，雷射槍是單一對
      準一部車測速，因此發覺異議人有違規超速之情形，因為
      伊係以雷射槍檢測來車的最外側車道或者車陣最前方的車
      輛，因此能確定違規之車輛，倘測出車速有超速之情形，
      就去攔查確定車號，因為從測速到攔查都是面對同一台車
      ，所以不可能有攔查錯誤的情況，當時舉發所使用的雷射
      槍是屬於合格檢驗而且正常運作，渠等使用之雷射槍無法
      列印數據，但伊有提示數據給異議人看，異議人也有看到
      等語（見本院95年8 月21日訊問筆錄）。
    (三)復查，本案舉發之雷射槍係經合格檢驗，運作正常，此經
      證人池天輝於本院調查中證述明確，業如前述，並據證人
      池天輝提出本案測速之雷射槍合格檢驗證明文件1份 附卷
      為憑；又雷射測速原理是以雷射光先後發射與接收後，通
      過高速運算計算時間與距離，況且雷射槍測速器係以雷射
      光速瞄準受測目標車進行偵測，不受其他車輛干擾，只能
      鎖定一個測速目標，確認違規車輛不會有錯誤，偵測時間
      僅需0.3 秒，而且不需要校正；此外，雷射測速儀器在從
      國外進口至國內交通警察使用之前，在先進國家早已使用
      多年，此種雷射技術與概念，早在美國登陸月球時即使用
      為計算精密登陸距離，因此較簡單的交通違規雷射測速，
      其精確度更無庸置疑（參照臺灣高等法院法官施俊堯所著
      「警察雷射測速證據（上）」，日新半年刊第3 期第35頁
      、第36頁，93年8 月內政部警政署編印）。揆諸前開說明
      ，舉發警員所使用雷射測速槍之準確度，應值信賴。
    (四)再者，交通警員掣單舉發違反道路交通管理處罰條例所列
      之違規事實，本質上為行政處分，係公務員基於職務上權
      力，依法就特定之具體事件所為具有公法上效果之單方行
      政行為，基於公務員為公法上行為具有公信力之原則，該
      行政處分當可被推定為真正，則執勤警員本其維護交通秩
      序、安全職責所為之舉發，自應受到合法、正確之推定。
      而本件異議人因不服警員舉發，故拒絕簽收舉發單之事實
      ，依違反道路交通管理事件統一裁罰標準及處理細則第11
      條第1 項第1 款規定，當場舉發者，應填記駕駛人或行為
      人姓名、性別、出生年月日、地址、身分證統一號碼及車
      主姓名、地址、車牌號碼、車輛種類。被查獲之駕駛人或
      行為人為受處分人時，應將該通知單填記後交付該行為人
      簽名或蓋章收受之，若拒絕簽章者，並記明其事由，視為
      已收受；故本件員警記明異議人拒簽事由後，可視為已經
      由異議人收受，而無庸再行送達，應由異議人自負未收受
      相關文書之不利後果。
五、綜上所述，異議人既確於舉發時、地行經舉發地點，為警依
    雷射槍測速方法測得超速事實而當場攔停，該項測速方法經
    研究認為準確無訛，本件事證已臻明確，異議人違規事實堪
    以認定，縱雷射槍測速方式並無舉發照片可佐，對本案亦不
    生影響。從而，原處分機關依道路交通管理處罰條例第33條
    第1項、第63條第1項第1款之規定，裁處罰鍰3千元，並記違
    規點數 1點，並無違誤，異議人指摘原處分不當，為無理由
    ，異議應予駁回。
據上論斷，應依道路交通管理處罰條例第87條第2 項、道路交通
案件處理辦法第19條，裁定如主文。
中    華    民    國    95    年    10    月    31    日
                  交通法庭    法  官  陳心婷
以上正本證明與原本無異。
如不服本裁定，應於裁定送達後5日內，向本院提出抗告狀。
                              書記官  陳青瑜
中    華    民    國    95    年    11    月    10    日


司法院資訊處製作；財團法人民間司法改革基金會備份。
